最高法院刑事判決　　　　　　　　　　　　　　　九十三年度台上字第三三九五號
　　上　訴　人　甲○○
　　　　　　　　　　　　（另案在台灣雲林第二監獄執行）
　　選任辯護人　簡承佑律師
右上訴人因違反毒品危害防制條例案件，不服台灣高等法院台南分院中華民國九十三
年四月二十二日第二審判決（九十二年度上訴字第一四五四號，起訴案號：台灣雲林
地方法院檢察署九十二年度偵字第三五０三、三五０四號），提起上訴，本院判決如
左：
    主  文
原判決關於甲○○部分撤銷，發回台灣高等法院台南分院。
    理  由
本件原判決關於上訴人甲○○部分認定：共同被告劉威利於民國九十年八月二十七日
十五時許，因涉犯轉讓第一級毒品罪嫌（此部分業經撤回上訴已確定），遭警查獲，
於警訊中供出毒品來源為沈怡伶，劉威利為配合刑警隊誘捕沈怡伶，根據前與沈怡伶
達成海洛因每半錢新台幣（下同）五千元之默契，致電向沈怡伶佯稱：欲購買半錢重
之海洛因云云，並約定到達雲林縣虎尾鎮○○路二十一號三樓沈怡伶住處後，再通知
下樓交付毒品，劉威利旋即帶同警方，驅車前往沈怡伶住處，到達後再通知沈怡伶，
沈怡伶與甲○○竟基於販賣第一級毒品海洛因牟利之犯意聯絡，由沈怡伶以透明夾鍊
袋包裝半錢重之海洛因，再黏貼標有阿拉伯數字「５」字樣之貼紙，復以衛生紙包裹
，著由甲○○下樓交易毒品海洛因，並交待甲○○向劉威利收取五千元價金，以完成
第一級毒品海洛因之交易行為，詎料甲○○於該日十六時二十分許下樓開門後，刑警
隊小隊長涂世圳即趨往逮捕現行犯甲○○，甲○○見狀即將海洛因丟棄地上，致未完
成交易而未遂，刑警隊小隊長涂世圳及隊員旋即上樓，取得沈怡伶同意後，進行搜索
，並在沈怡伶住處房間，扣得第一級毒品海洛因六小包（淨重7.56公克），包裝重（
1.51公克）、第二級毒品安非他命一小包（毛重2.3公克）、注射針筒二支、殘渣袋
三只、夾鍊袋一包（十四只）及分裝器三支等物等情，因而撤銷第一審此部分之科刑
判決，改判仍論處上訴人共同販賣第一級毒品未遂，累犯，處有期徒刑三年十月；固
非無見。
惟查：(一)毒品危害防制條例第十八條第一項前段規定：「查獲之毒品及專供製造或施
用毒品之器具，不問屬於犯人與否沒收之」，係採絕對沒收原則，法院有義務依法宣
告沒收。本件原判決於事實欄認定：「九十年八月二十七日下午四時二十分許，甲○
○下樓開門，刑警隊小隊長涂世圳趨前逮捕現行犯甲○○，甲○○見狀即將海洛因丟
棄地上，致未完成交易而未遂，刑警隊小隊長涂世圳及隊員旋即上樓，取得沈怡伶同
意後，進行搜索，並在沈怡伶住處房間，扣得第一級毒品海洛因六小包（淨重7.56公
克），包裝重（1.51公克）、第二級毒品安非他命一小包（ 毛重2.3公克）、注射針
筒二支、殘渣袋三只、夾鍊袋一包（十四只）及分裝器三支等物」；如果無訛，本件
查獲之毒品除在沈怡伶住宅房間搜獲之第一級毒品六小包（淨重七、五六公克）及第
二級毒品安非他命一小包（毛重二、三公克）外，似尚查獲上訴人丟棄於地上之系爭
第一級毒品海洛因一包（由沈怡伶以透明夾鍊袋包裝半錢重之海洛因，再黏貼標有阿
拉伯數字「５」字樣之貼紙，復以衛生紙包裹），該包毒品是否確係第一級毒品？若
係第一級毒品，何以未諭知沒收？原判決於理由欄又說明：「刑警隊在被告沈怡伶住
處，查扣之第一級毒品海洛因六小包，經送往法務部調查局鑑定，鑑定結果認：﹃送
驗白粉六包均含第一級第六項毒品海洛因成分，合計淨重7.56公克、（包裝重1.51公
克），純度24.98%，純質淨重1.89公克﹄等情，有法務部調查局9.0000 00000號
鑑定通知書在卷可稽（見偵卷(二)三六頁），準此，被告沈怡伶託由被告甲○○代為交
付於證人劉威利之物，應屬第一級毒品海洛因無誤」；然在沈怡伶住宅查獲之毒品六
小包，經鑑定結果，確為第一級毒品海洛因，何以即得認定沈怡伶託由上訴人代為交
付予劉威利之物，亦為第一級毒品海洛因？原判決均未說明其理由，有理由不備及不
適用法則之違誤。(二)刑法第五十九條規定之酌量減輕其刑，必於犯罪之情狀，在客觀
上足以引起社會上一般人之同情而確可憫恕者，始有其適用，至於被告係基於朋友之
情而與他人共同犯罪，尚與上開要件不相適合，不得據為酌量減輕其刑之理由。原判
決於理由欄說明：「甲○○因被告沈怡伶行動不便，基於朋友之情，受被告沈怡伶之
託下樓，將毒品交付劉威利，遭警查獲，本院認宣告法定最低刑度，猶嫌過重，被告
甲○○之犯罪情狀，尚非全無可憫之處，爰依刑法第五十九條規定，減輕其刑」；上
訴人若明知沈怡伶託其轉交劉威利之物品係第一級毒品海洛因，仍參與販賣第一級毒
品之犯罪構成要件，其犯罪情狀何以在客觀上足以引起一般人之同情而確可憫恕？原
判決未說明其理由，亦有理由不備之違法。綜上，應認原判決關於上訴人部分有撤銷
發回之原因。
據上論結，應依刑事訴訟法第三百九十七條、第四百零一條，判決如主文。
中　　　華　　　民　　　國　　九十三　　年　　　七　　　月　　　二　　　日
                              最高法院刑事第一庭
                                  審判長法官  施　文　仁
                                        法官  林　永　茂
                                        法官  蕭　仰　歸
                                        法官  王　居　財
                                        法官  林　開　任
      右正本證明與原本無異
                                              書  記  官
中　　　華　　　民　　　國　　九十三　　年　　　七　　　月　　　八　　　日
                                                                   ｍ
